【裁判字號】    97,易緝,178
【裁判日期】    980330
【裁判案由】    詐欺
【裁判全文】
臺灣臺北地方法院刑事判決             97年度易緝字第178號
公  訴  人  臺灣臺北地方法院檢察署檢察官
被      告  甲○○
上列被告因詐欺案件，經檢察官提起公訴（93年度偵字第14880號）
，本院判決如下：
    主  文
甲○○連續意圖為自己及第三人不法之所有，以詐術使人將本人
之物交付，處有期徒刑陸月，如易科罰金，以銀元佰元即新臺
幣玖佰元折算壹日。
    事  實
一、甲○○於民國92年3 月間經友人介紹而認識丁○○，明知自
    己並無資力，且其胞姊丙○○○（所涉詐欺取財罪，業經臺
    灣高等法院判決無罪確定）所居住之位於臺北市○○○路○
    段53巷1 之2 號房屋（以下簡稱「本案房屋」）原為丙○○○之夫鄭冰如所有，鄭冰如於68年11月1 日過世後，本案房
    屋即由鄭冰如之繼承人丙○○○與鄭欣、鄭文彬、鄭文蘭共
    同繼承（每人各取得4 分之1） ，其中丙○○○之持分於79
    年5 月9 日登記與周茂昌（另鄭文蘭之持分於91年10月31日
    以夫妻贈與為原因登記與其配偶石貫中），丙○○○就本案
    房屋僅有居住權利，並無所有權，亦無處分權，其竟基於意
    圖為自己及第三人不法所有之概括犯意，向丁○○佯稱伊是
    臺灣茂輝實業有限公司（下稱茂輝公司）總經理，並出示載
    有「新加坡瑞門百貨用品進出口公司、臺灣茂輝實業有限公
    司、總經理甲○○、台北辦事處：臺北市○○○路○段53巷
    1-2 號」等字樣之名片與丁○○，且稱本案房屋為丙○○○
    之先生留給丙○○○，伊已取得丙○○○之同意，將在本案
    房屋成立茂輝公司，欲聘請丁○○擔任茂輝公司之副總經理
    ，丁○○信以為真而陸續與甲○○接洽。甲○○於92年7 月
    初，替丁○○印製載有「臺灣茂輝實業有限公司、副總經理
    丁○○、台北籌備處：臺北市○○○路○段53巷1-2 號」等
    字樣之名片，並要丁○○找人裝潢、整修本案房屋及先代墊
    丙○○○於本案房屋裝修期間在外的住宿費用，使丁○○陷
    於錯誤，誤認丙○○○有權處分本案房屋及甲○○可在該址
    經營茂輝公司，而於同年7 月中旬聯絡乙○○前去裝修本案
    房屋。又甲○○於乙○○前去本案房屋勘查現場時，亦向乙○○表示本案房屋為其胞姊丙○○○所有，伊將在本案房屋
    經營茂輝公司，並出示其所有之前揭名片，與乙○○討論有
    關本案房屋之裝修內容，待乙○○已著手本案房屋之裝修工
    程，向甲○○表示欲收取第一期款新臺幣（下同）200,000
    元時，甲○○明知自己無法支付款項，即向丁○○佯稱由丁○○出面與丙○○○訂立本案房屋1 、2 樓之租賃契約，本
    案房屋2 樓可留作茂輝公司營業所，1 樓可出租收取租金，
    並由丁○○全權代理整修整棟房屋各項事宜，一切支出費用
    均由丁○○先行墊付後，再由租金總額抵付，且丁○○得將
    上址房屋轉租予他人，使丁○○陷於錯誤而與丙○○○簽訂
    由甲○○所草擬之房屋租賃契約（由甲○○擔任丁○○之連
    帶保證人），再由不知情之丁○○與乙○○簽訂本案房屋之
    裝修工程契約書，期間丁○○並因陷於錯誤，而於92年7 月
    24日、8 月5 日以刷卡之方式替第三人丙○○○支付住宿國
    王大飯店之費用共30,000元。嗣丁○○乃向乙○○出示其與
    丙○○○所簽訂之前揭房屋租賃契約書，而甲○○亦向乙○○佯稱本案房屋業經丙○○○授權委由丁○○全權處理等情
    ，致乙○○亦陷於錯誤，誤認上址可作為公司營業之處所及
    可藉由轉租契約之租金抵付裝修之工程費用，乃與不知情之
    丁○○就本案房屋另訂轉租契約，約定租金每月60,000元，
    其中乙○○每月需支付20,000元予丁○○，其餘40,000元即
    作為抵償乙○○裝修工程款之用，共詐得乙○○裝潢工程費
    約900,000 元。後於同年10月底，本案房屋之裝修工程接近
    完工時，該房屋之所有權人鄭文彬、石貫中發現本案房屋張
    貼出租廣告，乃至本案房屋當場表示渠為所有權人，反對進
    行修繕及出租，同時並將裝修工人驅離且換去房屋之門鎖，
    致乙○○及裝修工人無法進入上址，乙○○與丁○○二人始
    知受騙。
二、案經丁○○、乙○○告訴暨臺北市政府警察局中山分局報請
    臺灣臺北地方法院檢察署檢察官偵查起訴。
    理  由
一、按被告以外之人，於審判外之言詞或書面陳述，除法律有規
    定者外，不得作為證據，固為刑事訴訟法第159 條第1 項定
    所明文規定。惟被告以外之人於偵查中向檢察官所為陳述，
    除顯有不可信之情況者外，得為證據，刑事訴訟法第159 條
    之1 第2 項亦定有明文。而偵查中對被告以外之人（包括證
    人、鑑定人、告訴人、被害人及共同被告等）所為之偵訊筆
    錄，或被告以外之人向檢察官所提之書面陳述，性質上均屬
    傳聞證據。惟現階段刑事訴訟法規定檢察官代表國家偵查犯
    罪、實施公訴，依法其有訊問被告、證人及鑑定人之權，證
    人、鑑定人且須具結，而實務運作時，檢察官偵查中向被告
    以外之人所取得之陳述，原則上均能遵守法律規定，不致違
    法取供，其可信度極高，職是，被告以外之人前於偵查中已
    具結而為證述，除反對該項供述得具有證據能力之一方，已
    釋明「顯有不可信之情況」之理由外，不宜以該證人未能於
    審判中接受他造之反對詰問為由，即遽指該證人於偵查中之
    陳述不具證據能力。且所謂不可信性情況，法院應審酌被告
    以外之人於陳述時之外在環境及情況，例如：陳述時之心理
    狀況、有無受到外力干擾等，以為判斷之依據。本件證人鄭
    文彬、丁○○於檢察官偵查中，以證人身分經具結之陳述，
    經告以具結義務及偽證處罰後，於命證人朗讀結文後具結，
    其等係於負擔偽證罪之處罰心理下證述，並以具結擔保其供
    述之真實性，又無受其他不當外力干擾之情形，其等未曾提
    及檢察官在偵查時有不法取供之情形，依上說明，其2 人於
    偵查中之證言自具有證據能力。
二、又按「被告以外之人於審判外之陳述，雖不符前4 條之規定
    ，而經當事人於審判程序同意作為證據，法院審酌該言詞陳
    述或書面陳述作成時之情況，認為適當者，亦得為證據。當
    事人、代理人或辯護人於法院調查證據時，知有第159 條第
    1 項不得為證據之情形，而未於言詞辯論終結前聲明異議者
    ，視為有前項之同意。」刑事訴訟法第159 條之5 定有明文
    ，下列所引其餘各項證據既未經被告於審理時聲明異議或爭
    執其證據能力，依刑事訴訟法第159 條之5 之規定，自均有
    證據能力。
貳、實體部分：
一、訊之被告甲○○固坦承透過友人介紹而認識丁○○，向丁○○稱伊是茂輝公司總經理，並出示其所有之前揭名片與丁○○，聘請丁○○擔任茂輝公司之副總經理，及替丁○○印製
    載有前揭文字之名片，且經丁○○介紹找乙○○整修本案房
    屋，於房屋裝修期間伊有在場，未給付工程款與乙○○，並
    於93年4 月20日出境，至97年10月21日入境返台等情不諱，
    惟矢口否認有何詐欺取財之犯行，先辯稱：伊跟丁○○說長
    安東路的住家要裝潢，丁○○就請他的朋友裝修公司來裝修
    ，裝修費用伊覺得不應該付，因為房子是伊姊姊丙○○○及
    他兒子鄭文彬所有，所以裝修費用應該由他們二人來付，丁○○支付之住宿費，是伊與丁○○的借貸關係云云。後具狀
    辯稱：伊與丙○○○自72年於本案房屋成立「居樂實業有限
    公司」，78年成立茂輝公司，後因經商需求及海外姻緣而長
    期居住海外，以致不知本案房屋的產權持分擁有人分配及移
    轉之事，及丙○○○因患病而成為殘障人士。伊於92年5 月
    間認識丁○○，並談及商貿合作拓展與管理事宜，但從未涉
    及有關「合夥」或「股份出資」事項，僅告知有關本案房屋
    有意整修，因此丁○○便介紹乙○○承接整修工程，期間雖
    有共同談論有關整修議案，但仍未達成定案，且未曾簽署「
    工程契約」，亦未曾口頭或書面要求丁○○代墊支付有關工
    程款項，更未向丁○○收取所謂「房屋押金新臺幣壹拾捌萬
    元」用以支付工程款項，僅乃唯一並表示個人借貸新30,000
    元用以安頓丙○○○飯店住宿費用。又伊雖已於本案房屋成
    立茂輝公司，並邀丁○○共同合作外展事宜，但未指明欲繼
    續以該地址作為茂輝公司營業之所，那又何需丁○○與丙○○○簽訂房屋租賃契約？唯一合理解釋應為伊與丁○○共同
    議論將另覓他處做為經營茂輝公司，而本案房屋則為丁○○
    個人意願自行租賃作為其他之用途，同時亦可轉租他人之用
    ，且丁○○與丙○○○簽訂房屋租賃契約時，並未實際支付
    或收取任何租金與押金，但最後又因丁○○未能履行租賃承
    諾或轉租他人而終止作罷云云。於本院審理時再辯稱：乙○○是丁○○介紹的，乙○○並沒有得到伊書面授權給丁○○
    有關代墊工程款及做工程，伊也沒有口頭授權丁○○，伊是
    在不知伊姐姐身心障礙情形之下裝修房屋，且裝修房屋是為
    了將房子租賃出去，以租賃所得款項作為裝修款項，即使租
    賃不出去，伊個人願意借貸或變賣伊自己在萬大路的房子，
    當時大家是共同，只是事後鄭文彬說這事情不准伊再插手，
    他們會去處理工程款項。丁○○並沒有支付所謂的180,000
    元押租金，丁○○當時有同意所支付的各項費用，我們二個
    人各自分擔一半。在裝修期間伊也在那邊，丁○○、乙○○
    都在那邊，追加的部份伊沒有書面，乙○○也沒有提出追加
    的一些估價單及契約，另外乙○○也知道當時大家都在那邊
    ，大家也都同意把房子出租，把房屋出租所收取的租金抵裝
    潢的費用。伊的公司是茂輝實業公司，93年正好碰到SARS期
    間，主要是將房子修繕出租出去，以租金來支付裝修費用，
    伊並沒有要以長安東路那邊作為伊自己開立公司之用，當時
    大家都有這個共識，伊之所以會跟丁○○簽署1 份契約書，
    是當時丁○○提議他可以做他自己或其他方面的使用，所以
    丁○○才同意簽署房屋租賃，伊現在回想唯一感到遺憾的是
    大家都是在不知伊姐姐已經身心障礙的情形下，丁○○對於
    房屋租賃有自己的想法所以變更了，伊基於大家是朋友，沒
    有硬要他支付，所以沒有向丁○○收取費用。伊在很多不知
    情的情形之下，伊個人唯一的動機就是在房子這麼危險、病
    毒氾濫的情形下將房子做一個整理，對於房屋的修繕來講，
    伊個人並沒有不良的企圖，只是為房子裝修，並沒有要欺騙
    任何人的想法云云。而經查：
  (一)本案房屋及土地原為丙○○○配偶鄭冰如所有，鄭冰如於68
    年11月1 日死亡，由鄭欣、鄭文彬、鄭文蘭及丙○○○各繼
    承持分4 分之1 ，後丙○○○之持分於79年5 月9 日以買賣
    為原因登記與周茂昌，鄭文蘭之持分於91年10月31日以夫妻
    贈與為原因登記與石貫中，此有丙○○○之戶籍謄本及本案
    房屋之建物登記謄本、土地登記謄本在卷可稽（見本院卷第
    103 頁、偵查卷第51至55頁），足見丙○○○於92年間確非
    本案房屋之所有人無誤。
  (二)被告向丁○○自稱係臺灣茂輝公司總經理，並出示載有「新
    加坡瑞門百貨用品進出口公司、臺灣茂輝實業有限公司、總
    經理甲○○、台北辦事處：臺北市○○○路○段53巷1-2 號
    」等字樣之名片，希望聘請丁○○擔任臺灣茂輝公司副總經
    理，並替丁○○印製載有「臺灣茂輝實業有限公司、副總經
    理丁○○、台北籌備處：臺北市○○○路○段53巷1-2 號」
    等字樣之名片，且要丁○○找人裝潢、整修本案房屋等情，
    除據被告自承在卷，並據證人丁○○於警詢、偵訊及本院93
    年度易字第1699號案件（以下稱「本院前案」）審理時證述
    在卷（見偵查卷第22頁背面、第113 頁及本院前案卷第31頁
    背面至第33頁、第127 頁背面至第128 頁）。又被告向丁○○佯稱伊要在本案房屋成立臺灣茂輝公司，要丁○○先代墊
    丙○○○於本案房屋裝修期間在外的住宿費用等情，亦據證
    人丁○○於警詢、偵訊及本院前案審理時證述明確。而丁○○找乙○○前去裝潢、整修本案房屋時，係由被告親自與乙○○接洽裝修工程內容，被告亦有向乙○○表示其係臺灣茂
    輝公司總經理，本案房屋係其姐夫留給其姊姊丙○○○，並
    提出前揭名片與乙○○，且於本案房屋裝修期間亦有在場，
    其對於本案房屋裝修情形知之甚詳等情，亦據證人乙○○於
    本院前案及本院審理時證述在卷（見本院前案卷第34頁背面
    至第36頁、本院卷第81至85頁）。
  (三)又被告於乙○○於92年7 月間向其請第一期款200,000 元時
    即無法給付一節，業據證人乙○○於本院審理時證述在卷，
    而被告向丁○○佯稱由其出面與丙○○○訂立本案房屋1 、
    2 樓之租賃契約，本案房屋2 樓可留作茂輝公司營業所，1
    樓可出租收取租金，並由丁○○全權代理整修整棟房屋各項
    事宜，一切支出費用均由丁○○先行墊付後，再由租金總額
    抵付，且丁○○得將上址房屋轉租予他人，再由丁○○與乙○○簽訂本案房屋之工程契約書等情，除據證人丁○○、乙○○證述在卷，且有丙○○○與丁○○所簽訂之房屋租賃契
    約書、丁○○與乙○○所簽訂之工程契約書、估價單等在卷
    可稽（見偵查卷第40至44頁）。雖被告辯稱係丁○○自行決
    定要承租本案房屋云云，惟詳觀該份房屋租賃契約書之內容
    與筆跡，被告係擔任丁○○之連帶保證人，且契約書所加之
    附註明文記載「1.甲方同意委託乙方全權代理整修本棟全樓
    之各項事宜，且一切支出費用委請乙方代墊，並由此租約總
    額抵付，採多退少補。2.甲方同意本棟整修費用不敷支出時
    ，得以委請乙方代承租（按，應為「出租」之誤）本棟三樓
    作為抵付；承租條款方式與二樓相同。3.甲方同意乙方承租
    期約內如有需要得以承租（按，應為「出租」之誤）他人，
    且甲方不得提出任何異議。」等字樣，且為被告之筆跡，倘
    非係被告要求丁○○與丙○○○訂房屋租賃契約，並告知丁○○可為前揭處理，被告豈會自願擔任丁○○之連帶保證人
    ？況被告一開始找丁○○即自稱要在本案房屋經營茂輝公司
    ，要聘請丁○○擔任茂輝公司之副總經理，而被告所加註之
    該些條款內容又係在表明丁○○得全權處理房屋出租事宜，
    顯見證人丁○○所證述之內容屬實。
  (四)再證人丁○○向乙○○出示其與丙○○○所簽訂之前揭房屋
    租賃契約書，被告亦向乙○○佯稱本案房屋業經丙○○○授
    權委由丁○○處理，本案房屋可由丁○○轉租與乙○○，租
    金抵付裝修工程費用，乙○○亦誤以為丙○○○有權處分本
    案房屋及甲○○可在該址經營茂輝公司，且可藉由轉租契約
    之租金抵付裝修之工程費用，而與丁○○就本案房屋另訂轉
    租契約，約定租金每月60,000元，其中乙○○每月需支付20
    ,000 元 予丁○○，其餘40,000元即作為抵償乙○○裝修工
    程款之用等情，亦據證人乙○○證述明確（見本院前案卷第
    35至36頁、本院卷第82頁背面至第84頁），並有房屋租賃契
    約書在卷可稽（見偵查卷第45至48頁）。
  (五)次查，丁○○因遭被告所騙而於92年7 月24日、8 月5 日，
    以刷卡之方式替丙○○○支付住宿國王大飯店之費用共30,0
    00元一節，除據證人丁○○於警詢證述明確，並有證人丁○○所提出之信用卡簽帳單2張、國王大飯店對帳單5張等在卷
    可稽（見偵查卷第61至67頁），被告於本院審理時亦自承丁○○確有替丙○○○代墊本案房屋裝修期間之住宿費，雖被
    告辯稱此係其與丁○○間之借貸關係云云，惟查前揭丁○○
    與丙○○○所訂之房屋租任契約書，被告於附註1.記明「甲
    方同意委託乙方全權代理整修本棟全樓之各項事宜，且一切
    支出費用委請乙方代墊，並由此租約總額抵付」，足見當時
    確實係因被告向丁○○佯稱要聘請其擔任茂輝公司之副總經
    理，要丁○○找人裝修本案房屋，且要丁○○先代墊丙○○○於本案房屋裝修期間之住宿費無誤。
  (六)雖被告稱伊不知本案房屋為石貫中、鄭文彬、鄭文蘭與周茂
    昌所有云云，惟被告於97年10月22日本院訊問時，自承伊原
    本以為房子是丙○○○、鄭文彬、鄭文蘭與伊哥哥周茂昌四
    個人所有，是事發後才知道丙○○○沒有持分，顯見被告於
    告訴丁○○要在本案房屋開設茂輝公司時，即已知道本案房
    屋並非丙○○○1 人所有無誤。
  (七)綜上所述，被告明知自己或丙○○○對於本案房屋均無處分
    權，且其當時亦無足夠之資力支付本案房屋裝修費、丙○○○於本案房屋裝修期間在外住宿之費用，竟向丁○○出示載
    有「新加坡瑞門百貨用品進出口公司、臺灣茂輝實業有限公
    司、總經理甲○○、台北辦事處：臺北市○○○路○段53巷
    1-2 號」等字樣之名片，佯稱伊要在本案房屋成立茂輝公司
    ，希望聘請丁○○擔任茂輝公司副總經理，並替丁○○印製
    載有前揭字樣之名片，使丁○○陷於錯誤而誤認被告確有資
    力，替被告找乙○○前去裝潢本案房屋及支付丙○○○於本
    案房屋裝修期間在外的住宿費用。被告於乙○○前去本案房
    屋要裝潢前，又親自與乙○○接洽有關裝修事項，並佯稱本
    案房屋為其姊夫留給其姊姊丙○○○，伊要在該處成立貿易
    公司，使乙○○亦陷於錯誤而開始裝潢，後於應支付第一期
    款時，被告與丙○○○均無法提出款項時，被告再以前揭方
    法使丁○○、乙○○陷於錯誤而簽訂裝修工程契約及房屋租
    賃契約，使乙○○繼續裝修本案房屋，被告有為自己及第三
    人丙○○○不法所有之犯意甚明。是本案事證已明確，被告
    之前揭詐欺犯行已堪認定，應予依法論科。
二、查被告行為後，刑法部分條文於94年2 月2 日經總統公布修
    正，並自95年7 月1 日起施行；又刑法施行法增訂第1 條之
    1 亦於95年6 月14日經總統公布，並自同年7 月1 日起施行
    。按行為後法律有變更者，適用行為時之法律，但行為後之
    法律有利於行為人者，適用最有利於行為人之法律，現行刑
    法第二條第一項定有明文。此條規定係規範行為後法律變更
    所生新舊法律比較適用之準據法，是刑法第二條本身雖經修
    正，但刑法第二條既屬適用法律之準據法，本身尚無比較新
    舊法之問題，於新法施行後，應一律適用裁判時之現行刑法
    第二條之規定，為「從舊從輕」之比較，合先敘明。次按本
    次刑法修正之比較新舊法，應就罪刑有關之共犯、未遂犯、
    想像競合犯、牽連犯、連續犯、結合犯，以及累犯加重、自
    首減輕暨其他法定加減原因（如身分加減）與加減例等一切
    情形，綜其全部罪刑之結果而為比較，最高法院95年5 月23
    日95年度第8次刑庭會議著有決議可資參照。經查：
    1.刑法第339 條第1 項之詐欺取財罪之法定刑為5 年以下有
      期徒刑、拘役或科或併科銀元1 千元以下罰金，而依增訂
      之刑法施行法第1 條之1 規定：「中華民國九十四年一月
      七日刑法修正施行後，刑法分則編所定罰金之貨幣單位為
      新臺幣。九十四年一月七日刑法修正時，刑法分則編未修
      正之條文定有罰金者，自九十四年一月七日刑法修正施行
      後，就其所定數額提高為三十倍。但七十二年六月二十六
      日至九十四年一月七日新增或修正之條文，就其所定數額
      提高為三倍。」，比較修正之刑法施行法第1 條之1 第2
      項，與罰金罰鍰提高標準條例第1 條，因罰金最高額度相
      同，並無輕重之分，故非刑罰法令之變更，無刑法第2 條
      第1 項比較新舊法之適用，應逕適用裁判時之刑法施行法
      第1 條之1 （最高法院95年度第21次刑事庭會議決議參照
      ）。另刑法第33條第5 款修正為：「主刑之種類如下：五
      、罰金：新臺幣一千元以上，以百元計算之」；與被告行
      為時之刑罰法律，即罰金罰鍰提高標準條例第一條前段規
      定之提高倍數10倍及修正前刑法第33條第5 款規定之罰金
      最低額銀元1 元相比較，新舊法關於上開詐欺取財罪所得
      併科罰金之最高額並無不同規定，然新法將上開詐欺取財
      罪所得科處之罰金最低額提高為新臺幣1 千元，因此，比
      較上述修正前、後之刑罰法律，本案自應適用被告行為時
      之刑法第33條第5 款規定論處被告罪責，對被告較為有利
      。
    2.刑法第56條連續犯之規定業經刪除，則於新法施行後，被
      告之數詐欺行為即應分論併罰。此刪除雖非犯罪構成要件
      之變更，但顯已影響行為人刑罰之法律效果，自屬法律有
      變更，新舊法比較之結果，仍應適用較有利於被告之行為
      時法律即舊法論以連續犯。
    3.綜上法律修正前、後之比較，揆諸前揭說明及刑法第2 條
      第1 項規定，本案以適用被告行為時之相關刑罰法律論處
      被告罪責，對被告較為有利。
三、核被告所為，係犯刑法第339 條第1 項詐欺取財罪。被告先
    後2 次詐欺取財犯行，時間緊接，方法相同，觸犯構成要件
    相同之罪名，顯係基於概括犯意為之，為連續犯，應依修正
    前刑法第56條連續犯規定以一罪論，並加重其刑。審酌被告
    明知自己無資力，竟以聘僱告訴人丁○○為副總經理之名義
    ，騙使丁○○找人裝修本案房屋及代墊丙○○○於本案房屋
    裝修期間之住宿費用，犯後否認犯罪，並為前揭辯解，犯後
    態度欠佳，且未與丁○○、乙○○和解（丁○○於本院審理
    中經傳拘均未到），及其智識程度、生活狀況等一切情狀，
    量處如主文所示之刑。又按被告行為後，關於易科罰金之折
    算標準，除刑法第41條有所修正外，罰金罰鍰提高標準條例
    亦於95年5 月17日經總統公布修正，刪除第2 條有關易科罰
    金及易服勞役折算標準之規定，並自95年7 月1 日起施行。
    刑法第41條第1 項前段關於易科罰金之規定，新法修正為「
    犯最重本刑為五年以下有期徒刑以下之刑之罪，而受六個月
    以下有期徒刑或拘役之宣告者，得以新臺幣一千元、二千元
    或三千元折算一日，易科罰金」，惟依被告行為時之刑罰法
    律即修正前刑法第41條第1 項前段：「犯最重本刑為五年以
    下有期徒刑以下之刑之罪，而受六個月以下有期徒刑或拘役
    之宣告，因身體、教育、職業、家庭之關係或其他正當事由
    ，執行顯有困難者，得以一元以上三元以下折算一日，易科
    罰金」及修正前罰金罰鍰提高標準條例第2 條關於「依刑法
    第四十一條易科罰金者，均就其原定數額提高為一百倍折算
    一日；法律所定罰金數額未依本條例提高倍數，或其處罰法
    條無罰金刑之規定者，亦同」等規定，易科罰金之折算標準
    最高為銀元三百元，最低為銀元一百元，換算為新臺幣後，
    最高額為新臺幣九百元，最低額為新臺幣三百元。比較修正
    前、後關於易科罰金折算標準之刑罰法律，適用修正前之規
    定即修正前刑法第41條第1 項前段及修正前罰金罰鍰提高標
    準條例第2 條規定，對被告較為有利，爰依刑法第2 條第1
    項前段之規定，適用最有利於被告之行為時法即修正前刑法
    第41條第1 項前段、修正前罰金罰鍰提高標準條例第2 條規
    定，諭知易科罰金之折算標準。
四、不另為無罪諭知部分：
  (一)公訴意旨另以：被告除使丁○○代墊支付丙○○○飯店住宿
    費外，並使丁○○代墊支付本案房屋房租押租金180,000 元
    ，因認被告就此涉亦涉犯刑法第339 條第1 項之詐欺取財罪
    嫌。
  (二)按犯罪事實應依證據認定之，無證據不得認定其犯罪事實，
    刑事訴訟法第154 條第2 項定有明文。次按事實之認定，應
    憑證據，如未能發現相當證據，或證據不足以證明，自不能
    以推測或擬制之方法，為裁判基礎；又認定不利於被告之事
    實，須依積極證據，茍積極證據不足為不利於被告事實之認
    定時，即應為有利於被告之認定，更不必任何有利之證據；
    再刑事訴訟法上所謂認定犯罪事實之積極證據，係指適合於
    被告犯罪事實之認定之積極證據而言，雖不以直接證據為限
    ，間接證據亦包括在內，然而無論直接或間接證據，其為訴
    訟上之證明，須於通常一般之人均不致有所懷疑，而得確信
    其為真實之程度者，始得據為有罪之認定，倘其證明尚未達
    到此一程度，而有合理之懷疑存在而無從使事實審法院得有
    罪之確信時，即應由法院為諭知被告無罪之判決（最高法院
    40年台上字第86號、30年上字第816 號、29年上字第3105
    號、76年台上字第4986號判例意旨參照）。
  (三)查公訴人認被告尚有此部份之犯行，無非係以告訴人丁○○
    之指述及房屋租賃契約書為其主要論據。惟訊之被告堅決否
    認有此部份之犯行，辯稱：丁○○根本未支付押租金180,00
    0 元與丙○○○等語。而經查：證人丁○○於本院另案審理
    時固證稱有交付押租金180,000 元與丙○○○，且其提出之
    租賃契約書載「乙方應於訂約時，交於甲方新臺幣拾捌萬元
    作為押租保證金」等字樣，惟被告堅決否認有押租金一事，
    而經本院傳喚、拘提證人丁○○均未能到庭；又衡以經驗法
    則，被告於乙○○請領第1 期工程款時即無法給付，且係要
    丁○○以轉租之方式支付乙○○之工程款，況依告訴人丁○○所提出之代墊費用明細（見偵查卷第60頁），被告尚未給
    付任何薪資與丁○○，丁○○豈有可能再提出現金180,000
    元與丙○○○當押租金？是丁○○之證述尚有瑕疵，而證人
    丁○○無法到庭與被告對質，以讓本院查明，則丁○○有無
    交付押租金180,000 元與丙○○○即尚存有合理懷疑，自應
    為有利於被告之認定。此外，本院復查無其他積極證據足認
    被告有此部分犯行，原應為被告無罪之諭知，惟公訴人認此
    部分與被告前揭經論罪科刑之部分，有連續犯之法律上一罪
    關係，爰不另為無罪之諭知，併此敘明。
據上論斷，應依刑事訴訟第299 條第1 項前段，刑法第2 條第1
項前段、第339 條第1 項，修正前刑法第56條、第41條第1 項前
段，刑法施行法第1 條之1 第1 項、第2 項前段，修正前罰金罰
鍰提高標準條例第2 條，現行法規所定貨幣單位折算新臺幣條例
第2 條，判決如主文。
本案經檢察官杜慧玲到庭執行職務。
中    華    民    國    98    年      3    月   30    日
                  刑事第十庭審判長法  官  林春鈴
                                  法  官  姚念慈
                                  法  官  呂煜仁
以上正本證明與原本無異。
如不服本判決應於收受送達後10日內向本院提出上訴書狀，並應
敘述具體理由；其未敘述上訴理由者，應於上訴期間屆滿後20日
內向本院補提理由書（均須按他造當事人之人數附繕本）「切勿
逕送上級法院」。告訴人或被害人如對於本判決不服者，應具備
理由請求檢察官上訴，其上訴期間之計算係以檢察官收受判決正
本之日期為準。
                                  書記官  黃鈴容
中    華    民    國    98    年      3    月   30    日
附錄本案論罪科刑法條全文：
刑法第339條
意圖為自己或第三人不法之所有，以詐術使人將本人或第三人之
物交付者，處5 年以下有期徒刑、拘役或科或併科1 千元以下罰
金。
以前項方法得財產上不法之利益或使第三人得之者，亦同。
前二項之未遂犯罰之。


司法院資訊處製作；財團法人民間司法改革基金會備份。
